【裁判字號】    99,上易,717
【裁判日期】    991007
【裁判案由】    恐嚇取財等
【裁判全文】
臺灣高等法院高雄分院刑事判決         99年度上易字第717號
上  訴  人
即  被  告  乙○
選任辯護人  楊水柱律師
上列上訴人因恐嚇取財等案件，不服臺灣高雄地方法院99年度易
字第417 號中華民國99年5 月25日第一審判決（起訴案號：臺灣
高雄地方法院檢察署98年度偵字第12950 號），提起上訴，本院
判決如下：
     主  文
上訴駁回。
     事  實
一、緣葉勳祺、馮丁山、吳世明基於竊盜及恐嚇取財之共同犯意
    聯絡，於民國97年10月13日晚間某時，在屏東縣麟洛鄉○○
    路泰安巷15號前之鴿舍，結夥3 人共同竊取丙○○所有之鴿
    子12隻（賽鴿10隻、種鴿2 隻）得手後，即推由葉勳祺負責
    向鴿主取贖事宜。隨後，葉勳祺即至屏東縣萬巒鄉○○村○
    ○路19號乙○住處，將竊得之鴿子委託乙○保管，乙○明知
    葉勳祺之鴿子係來路不明，仍基於寄藏贓物之犯意，為葉勳
    祺寄藏鴿子。97年10月14日上午10時許，乙○明知葉勳祺係
    竊取他人鴿子取贖，仍與葉勳祺基於恐嚇取財之犯意聯絡，
    由乙○撥打竊得賽鴿腳環上所留行動電話門號，向丙○○揚
    言若欲贖回鴿子，則須交付新台幣（下同）30萬元，以此加
    害財產之事通知丙○○，使丙○○心生畏懼，經討價還價後
    ，達成交付贖款12萬元之合意。同日下午5 時許，丙○○依
    指示前往高雄縣路竹鄉與阿蓮鄉○○道路，並將贖款12萬元
    丟置在該產業道路交叉路口處後離開，葉勳祺與乙○隨後即
    取走贖款，葉勳祺再以電話告知位置而由丙○○取回賽鴿10
    隻（種鴿2 隻未取回）。其後，葉勳祺等人將12萬元朋分花
    用，由葉勳祺分得5 萬元，乙○分得2 萬元，馮丁山分得3
    萬元，吳世明分得2 萬元。嗣因葉勳祺、馮丁山、吳世明、
    乙○另涉及其他擄鴿勒贖案件，為警查獲，始循線查知上情
    。
二、案經高雄市政府警察局楠梓分局報告臺灣高雄地方法院檢察
    署檢察官偵查起訴。
     理  由
一、訊據上訴人即被告（下稱被告）乙○否認有寄藏贓物及恐嚇
    取財之犯行，辯稱其不知葉勳祺交付之鴿子係贓物，且葉勳
    祺係要求其打電話催討債務，但未打通，其並無恐嚇取財等
    語。
二、經查：
    (一)葉勳祺、馮丁山、吳世明結夥3 人於97年10月13日晚間某
      時，在屏東縣麟洛鄉○○路泰安巷15號前之鴿舍，共同竊
      取丙○○所有之鴿子12隻（賽鴿10隻、種鴿2 隻）得手後
      ，葉勳祺隨即將竊得之鴿子放置被告乙○處所等事實，已
      經被害人丙○○於偵查、原審審理中結證稱其所有鴿子遭
      竊等語明確，且葉勳祺、馮丁山、吳世明均坦承竊盜之情
      在卷；再葉勳祺於偵查、原審審理中亦結證稱將竊得之鴿
      子載送至被告乙○處所等語（見偵查卷第64頁、原審卷第
      105 －107 頁）；是葉勳祺放置在被告乙○處所之鴿子係
      竊取得來之贓物，應已明確。
    (二)被告乙○固辯稱葉勳祺係擅將鴿子放在其所有工寮，其並
      不知情，並無為葉勳祺寄藏贓物等語；而證人葉勳祺於原
      審審理中亦結證稱其係自行將鴿子放在被告乙○所有工寮
      ，被告乙○因不在工寮，所以不知情等語（見原審易字卷
      第105 －107 頁）。然參以證人葉勳祺於偵查中已結證稱
      ：「因為他是朋友，他家住比較偏僻，所以鴿子才會放在
      他家」等語（見偵查卷第64頁），證人葉勳祺於偵查中並
      未證述被告乙○不知情；另證人甲○○於本院審理中結證
      稱曾見葉勳祺向被告乙○表示將鴿子放在工寮，被告乙○
      有詢問鴿子來源，但葉勳祺沒有回答等語（見本院卷第50
      頁）；再被告乙○於警詢及偵查中亦陳述葉勳祺於97年10
      月間某日晚間將鴿子12隻載送至其住處要求暫為保管等語
      （見警卷第9 －10頁、偵查卷第52、53頁）；彼此均互核
      相符；且鴿子係屬需要關押設施以防止飛走之鳥類，衡諸
      常情，葉勳祺若未取得關押設施所有人同意，如何得以安
      全將鴿子放進該關押設備？又既是朋友關係，葉勳祺明知
      將竊取之贓物寄放友人處，會使友人陷於刑責風險，當無
      理由故為隱瞞而不告知友人之理。是足認被告乙○確實知
      悉葉勳祺將鴿子載送放置其處所。至被告乙○證人葉勳祺
      嗣於原審審理中始改稱被告乙○不知葉勳祺擅將鴿子放在
      工寮一節，顯係事後卸責及迴護之詞，均無可採。
    (三)被告乙○固又辯稱其不知葉勳祺載送至其處所之鴿子係竊
      得之贓物等語。但參以證人葉勳祺於原審審理中結證稱其
      係從事板模工，本身並無養鴿子，時常至被告乙○住處等
      語（見原審易字卷第106 頁反面－第107 頁），而被告乙
      ○於偵查中亦陳述葉勳祺係從事板模工（見偵查卷第87頁
      ），足見被告乙○與證人葉勳祺平日來往密切，則被告乙
      ○於證人葉勳祺忽於夜間無故攜帶鴿子前來委託保管，被
      告乙○竟不感怪異，復無予以追問來源，顯然違背常情。
      況被告乙○於警詢及偵查中均陳述因其住處較偏僻，故葉
      勳祺將鴿子帶至其處所放置等語（見警卷第13頁、偵查卷
      第86頁），倘被告乙○不知葉勳祺載送至其處所之鴿子係
      來路不明之贓物，被告乙○豈有如此回答之理？綜上各節
      ，足認被告乙○應知葉勳祺載送至其處所之鴿子係來路不
      明之贓物，被告乙○所辯不知贓物等語，亦不足取。
    (四)另被告乙○辯稱葉勳祺係要求其打電話催討債務，但未打
      通，其並無恐嚇取財等語。但觀諸證人葉勳祺於原審審理
      中結證稱其係於97年10月14日上午委由被告乙○撥打電話
      向被害人丙○○要求給付30萬元贖回鴿子，被告乙○與被
      害人丙○○其後約定給付12萬元，被告乙○知悉打電話是
      因擄鴿取財，而當日晚上其始打電話與被害人丙○○約定
      取款地點，被告乙○因有參與打電話，事後分得2 萬元等
      語（見原審易字卷第108 頁正、反面、第109 、110 頁、
      第111 頁反面）；另證人丙○○於偵查及原審審理中結證
      稱其於97年10月14日上午10時許接獲電話，對方表示全部
      鴿子要30萬元，後來減至12萬元，對方即令其等電話，當
      日下午5 時許，即有人聯絡交錢地點，電話交談過程中並
      無人提及葉勳祺及債務之事等語（見偵查卷第14頁、原審
      易字卷第101 頁反面、第102 頁反面－第103 頁）；彼此
      互核一致；再被告乙○於偵查及原審審理中亦陳述：「（
      問：97年10月間，葉勳祺是否有將鴿子放到你家？）有」
      、「（問：後有是否有幫忙打電話給被害人跟他要30萬元
      ，後來被殺價為12萬元？）有一件有」、「葉勳祺之前要
      我打電話，第一通有打……然後我掛掉，之後打電話給葉
      勳祺，才知道是擄鴿的事情這樣，然後再打……我共打了
      2 通」等語（見偵查卷第86頁、原審易字卷第114 頁反面
      ）。從而，被告乙○打電話向被害人丙○○恐嚇取財之情
      ，甚為顯明，被告乙○上開所辯，乃卸責之詞，無可採信
      。
    綜上所述，被告乙○寄藏贓物及恐嚇取財，事證明確，犯行
    堪以認定。
三、核被告所為，係犯刑法第349 條第2 項寄藏贓物罪及同法第
    346 條第1 項之恐嚇取財罪。被告乙○與葉勳祺、馮丁山、
    吳世明就恐嚇取財犯行，彼此間有犯意聯絡及行為分擔，均
    為共同正犯。被告乙○所犯上開二罪，時間不同，犯意各別
    ，應分論併罰。
四、原審認被告乙○罪證明確，因而適用刑法第28條、第346 條
    第1 項、第349 條第2 項規定，並審酌乙○為他人寄藏來路
    不明之鴿子，助長竊盜風氣，增加被害人取回財產之困難，
    又藉恐嚇手段致被害人心生畏懼，使被害人交付財物，影響
    被害人之權益等一切情狀，就寄藏贓物罪處有期徒刑5 月，
    就恐嚇取財罪處有期徒刑9 月，並定其應執行有期徒刑1 年
    1 月。其認事用法，核無不合，量刑亦屬允當。被告乙○上
    訴意旨否認犯罪，指摘原判決不當，為無理由，應予駁回。
據上論斷，應依刑事訴訟法第368條，判決如主文。
本案經檢察官劉玲興到庭執行職務。
中    華    民    國    99    年    10    月    7     日
                    刑事第八庭  審判長法  官 洪兆隆
                                      法  官 張盛喜
                                      法  官 郭玫利
以上正本證明與原本無異。
本判決不得上訴。
中    華    民    國    99    年    10    月    7     日
                                      書記官 梁美姿
附錄本判決論罪科刑法條
刑法第346條第1項：
意圖為自己或第三人不法之所有，以恐嚇使人將本人或第三人之
物交付者，處6 月以上5 年以下有期徒刑，得併科1 千元以下罰
金。
刑法第349條第2項：
搬運、寄藏、故買贓物或為牙保者，處 5 年以下有期徒刑、拘
役或科或併科 1 千元以下罰金。

司法院資訊處製作；財團法人民間司法改革基金會備份。
